【裁判字號】    90,訴,3119
【裁判日期】    921106
【裁判案由】    毒品危害防制條例
【裁判全文】
臺灣高雄地方法院刑事判決                          九十年度訴字第三一一九號
    公  訴  人  臺灣高雄地方法院檢察署檢察官
    被      告  丁○○
    指定辯護人  本院公設辯護人  戊○○
右列被告因違反毒品危害防制條例案件，經檢察官提起公訴（九十年度偵字第二二四
六二號、第二○一九六號），本院判決如左：
    主  文
丁○○無罪。
    理  由
一、公訴意旨以：被告丁○○於民國（下同）九十年十月廿六日上午九時許，在高雄
    縣林園鄉○○路麥當勞速食店對面道路上以新台幣（下同）一千元代價售予乙○○海洛因０．二公克吸食，經警於九十年十月廿七日凌晨零時卅分許，在高雄市
    ○○○路廿五巷十號二樓乙○○住處扣得注射筒乙支，又於同日在高雄市前鎮區
    新衙二四四號三樓住處扣得海洛因三包。因認被告丁○○所為係涉違反毒品危害
    防制條例第四條第一項之販賣第一級毒品罪嫌。
二、按「犯罪事實應依證據認定之，無證據不得認定犯罪事實」、「不能證明被告犯
    罪者，應諭知無罪之判決」，刑事訴訟法第一百五十四條第二項、第三百零一條
    第一項分別定有明文。又事實之認定，應憑證據，如未能發現相當證據，或證據
    不足以證明，自不能以推測或擬制之方法，為裁判基礎（最高法院四十年台上字
    第八六號判例參照）；且認定犯罪事實所憑之證據，雖不以直接證據為限，間接
    證據亦包括在內，然而無論直接證據或間接證據，其為訴訟上之證明，須於通常
    一般之人均不致有所懷疑，而得確信其為真實之程度者，始得據為有罪之認定，
    倘其證明尚未達到此一程度，而有合理之懷疑存在而無從使事實審法院得有罪之
    確信時，即應由法院為諭知被告無罪之判決（最高法院七十六年台上字第四九八
    六號判例參照）。
三、本件公訴人認被告丁○○涉嫌違反毒品危害防制條例第四條第一項之罪嫌，無非
    係以右揭事實已據證人乙○○、丙○○於警訊時及偵查中供證明確，復有海洛因
    三小包扣案可資佐證為其主要論據。
四、然訊之被告丁○○堅決否認有何販賣第一級毒品之犯行，辯稱：雖認識證人乙○○、丙○○二人，但伊沒有賣毒品給他們或其他人，伊知道他們有吸食毒品，但
    伊不知道他們的毒品是向何人買的等語；辯護人則以：扣案之三小包白粉，業經
    法務部調查局鑑定無毒品反應，且證人丙○○於審理時證稱綽號「阿堅」之男子
    非被告，警訊時係誤指影印之口卡片，故本案在既無物證且證人又更異證詞之情
    況下，應為被告無罪之諭知等語資為被告辯護。
五、經查：
（一）證人乙○○雖於偵查中證稱：「（九十年十月二十六日早上九點到鳳林路麥當
      勞對面馬路向丁○○買一千元○．二公克海洛因？）是的，海洛因是我買的，
      丙○○在旁邊看到」等語在卷（偵查卷第二三頁面），然審之該次訊問筆錄所
      載，當時承辦檢察官僅係就上開問題詢問證人乙○○，並未提訊被告丁○○供
      證人乙○○當庭指認，是證人乙○○上開所稱顯係沿續其於警詢時經警提示被
      告之口卡片供指認後所為之證述，惟觀諸上開警詢時供證人乙○○指認之被告
      口卡上之照片所示（警卷第二十九頁），顯然已是被告多年前之照片，又僅係
      大頭照，則證人乙○○僅憑口卡指認，客觀上非無錯誤之可能，故能否僅以上
      開有可能錯誤之指認而逕認被告有為上開犯行即屬有疑。
（二）且證人即乙○○所稱與其一同前往購買毒品之丙○○雖於警詢及偵查中亦與乙○○為上開相同證詞，即證稱被告為販賣毒品之人等語（偵查卷第二三頁面）
      ，惟經於本院審理時提訊被告丁○○供證人丙○○辨認後，證人丙○○已改稱
      ：「（是否指認過丁○○的口卡過？）是警察說乙○○已經寫了，叫我照他這
      樣寫，但是影印的口卡根本看不出來是不是叫阿堅的男子。我確定當天賣毒品
      不是在場的丁○○賣的；（阿堅是何人？）從頭到尾都是乙○○去聯絡，我確
      定阿堅不是丁○○」等語（刑事卷第一一九頁），衡以證人丙○○前後分別於
      警詢及偵查中所為之指認，一為如前所述係依多年前之照片加以判斷（警卷第
      三十頁），一為提訊被告本人供證人當庭辨認，則在無其他事證顯示證人丙○○於本院上開所證係屬虛偽之情況下，足見本院上開所為證人乙○○可能誤認
      之推論，尚非無據，益徵證人乙○○於警詢及偵查中之指認是否真實，更令人
      懷疑。
（三）又被告為警查獲時當場扣得之三包白粉，公訴人雖認係海洛因而採為本件被告
      犯行認定之依據，惟經送請法務部調查局鑑定後，其結果係：「送驗白粉三包
      經檢驗均無毒品反應，合計淨重三‧三五公克（包裝重一‧○四公克）」等語
      ，有該局編號000000000號鑑定通知書一紙在卷可參（偵查卷第十五
      頁），該三包白粉顯非公訴人所指稱之毒品海洛因，則公訴人所指可證明被告
      涉犯上開犯行之物證，已因與事實不符而不可採，自堪認定。
（四）再被告為警查獲時，除上開所扣得之三包非為毒品之白粉外，其他所扣得之物
      品係注射止血橡膠帶二條、小塑膠袋九十二個、試紙二十張、酒精棉球一罐、
      針筒二支等物，並未查獲任何電子秤、天秤、帳冊或數量甚多之毒品等與販賣
      毒品有關之物品，有當時查獲被告時所製作之扣押筆錄及扣押物品目錄表、臺
      灣高雄地方法院檢察署扣押物品清單各一紙在卷可佐，則被告所辯並未有販賣
      第一級毒品之行為，顯非全然不可採信。
六、綜上所述，被告究否確有販賣第一級毒品海洛因之事實，本院認為仍存有合理之
    懷疑，尚未到達確信其為真實之程度。此外，復查無其他積極證據足資認定被告
    確有前揭被訴之犯行，揆諸首揭法律規定與說明，既無足夠證據確信公訴意旨之
    指述為真實，不能證明被告犯罪，本院自應為無罪判決之諭知。
據上論斷，應依刑事訴訟法第三百零一條第一項，判決如主文。
本案經檢察官甲○○到庭執行職務。
中      華      民      國      九十二      年      十一    月    六    日
                                  臺灣高雄地方法院刑事第十庭
                                      審判長法  官  孫  啟  強
                                            法  官  楊  智  守
                                            法  官  楊  宗  翰
右正本證明與原本無異。
如不服本判決，應於判決送達後十日內，向本院提出上訴狀。
                                            書記官  陳  怡  真
中      華      民      國      九十二      年      十一    月    六    日


司法院資訊處製作；財團法人民間司法改革基金會備份。
